臺灣臺中地方法院刑事判決　　　　　　　94年度訴字第1352號
　　公　訴　人　臺灣臺中地方法院檢察署檢察官
　　被　　　告　甲○○
上列被告因妨害公務案件，經檢察官提起公訴（九十四年度偵字
第一三四四號），本院判決如下：
    主    文
甲○○隱匿公務員職務上委託第三人掌管之物品，累犯，處有期
徒刑陸月，如易科罰金，以佰元折算壹日。
    犯罪事實
一、甲○○前於民國八十三年間，因違反肅清煙毒條例案件，經
    本院於八十三年二月二十四日以八十三年度訴字第二五八號
    判處有期徒刑三年六月，經臺灣高等法院臺中分院於八十三
    年六月二十二日以八十三年度上訴字第二一二八號駁回上訴
    確定，於八十三年八月二十九日入監執行，於八十四年十二
    月二十七日縮短刑期假釋，於八十七年二月二日縮短刑期假
    釋期滿未經撤銷，以執行完畢論。
二、甲○○與姓名年籍不詳綽號「王董」之成年男子未經許可，
    基於共同經營柴油銷售業務之犯意聯絡，於民國八十九年間
    ，在臺中縣清水鎮○○路四六之四五號「民基加油站」旁，
    由該姓名年籍不詳綽號「王董」之成年男子設立非法柴油加
    油站，甲○○則受僱負責現場調度，並僱用陳黃罔碖擔任人
    頭負責人，負責出面頂替遭查緝時之刑事責任問題；嗣該非
    法柴油加油站，先後於：(一)八十九年四月二十日十五時四十
    分許，該加油站員工謝秀青在加油站為客人鍾昶臏所駕駛之
    車牌號碼ＧＡ—Ｕ二號拖車加油時，為警當場查獲，並扣得
    加油簽單十五張、高級柴油面額新臺幣（下同）一千元油單
    十二張、能源產品柴油三萬五千公升、銷售能源產品所得現
    金六萬二千五百八十三元等物，查獲員警因搬運保管不易，
    乃將職務上所查扣之能源產品柴油三萬五千公升委託交由陳
    黃罔碖保管；(二)八十九年四月二十六日九時五十分許，該加
    油站員工謝慶璜在加油站為客人邱玉郎所駕駛之車牌號碼Ａ
    Ｌ—五三九號聯結車加油時，為警當場查獲，並扣得加油槍
    一支、加油皮管一條、計量器一組、儲油槽二座、加油單三
    張、能源產品柴油一千五百公升等物，查獲員警因部分查扣
    物品體積龐大、搬運保管不易，乃將職務上所查扣之加油皮
    管一條、計量器一組、儲油槽二座、能源產品柴油一千五百
    公升委託交由陳黃罔碖保管；(三)八十九年六月八日十四時二
    十分許，該加油站員工廖晉成在加油站為客人黃子銘所駕駛
    之車牌號碼ＫＲ—九八九號聯結車加油時，為警當場查獲，
    並扣得加油簽單三張、能源產品柴油二萬五千公升、銷售能
    源產品所得現金一千四百三十元等物，查獲員警因部分查扣
    物品搬運保管不易，乃將職務上所查扣之能源產品柴油二萬
    五千公升委託交由陳黃罔碖保管；(四)八十九年六月十二日十
    三時許，該「ＯＫ」加油站員工廖晉成在加油站為客人謝耀
    禛所駕駛之車牌號碼ＡＪ—九八五號拖車加油時，為警當場
    查獲，並扣得油槽二個、加油槍一支、馬達一個、帳單五張
    、計量器一個、能源產品柴油一千公升等物，查獲員警因部
    分查扣物品體積龐大、搬運保管不易，乃將職務上所查扣之
    油槽二個、加油槍一支、馬達一個、計量器一個、能源產品
    柴油一千公升委託交由陳黃罔碖保管。陳黃罔碖因其僅係受
    僱充當該非法柴油加油站之人頭負責人，遂於各該員警將前
    開分次依職權查扣之(一)能源產品柴油三萬五千公升、(二)加油
    皮管一條、計量器一組、儲油槽二座、能源產品柴油一千五
    百公升、(三)能源產品柴油二萬五千公升、(四)油槽二個、加油
    槍一支、馬達一個、計量器一個、能源產品柴油一千公升等
    物品，以體積龐大、搬運不易為由，委託交付保管之後，隨
    即告知甲○○查扣之事並將前開物品交予甲○○處理（陳黃
    罔碖涉嫌妨害公務部分，業經本院九十三年度訴字第六七六
    號判決無罪確定在案）。
三、甲○○明知前開(一)能源產品柴油三萬五千公升、(二)加油皮管
    一條、計量器一組、儲油槽二座、能源產品柴油一千五百公
    升、(三)能源產品柴油二萬五千公升、(四)油槽二個、加油槍一
    支、馬達一個、計量器一個、能源產品柴油一千公升等物品
    ，係承辦員警職務上委託第三人掌管之物，為供日後執行，
    應善盡保管之責，不得任意隱匿，竟於不詳時間，在不詳地
    點，將前開委託保管之扣押物品，隱匿不知去向，以致臺灣
    臺中地方法院檢察署執行檢察官無法執行沒收處分。嗣因陳
    黃罔碖被訴違反能源管理法案件，經本院於九十年四月十一
    日以八十九年度沙簡上字第二四五號判決有期徒刑五月，併
    就前開扣押物品與宣告沒收確定後，陳黃罔碖無法提出前開
    委託保管之扣押物品，經臺灣臺中地方法院檢察署檢察官以
    妨害公務罪嫌提起公訴後，陳黃罔碖始於本院審理中供稱將
    所保管之扣押物品交予甲○○，因而獲悉上情。
四、案經臺灣臺中地方法院檢察署檢察官主動簽發偵查起訴。
    理    由
一、訊據被告甲○○對於上揭時地，收受陳黃罔碖所受託保管之
    前開扣押物品，而該扣押物品目前不知去向，無法執行沒收
    處分等情，固不否認，惟矢口否認有何妨害公務之犯行，辯
    稱：前開扣押物品係被臺中縣政府、中油公司、臺中縣警察
    局清水分局扣走了，並非伊拿去營業販售云云。經查：
    （一）被告對於先後四次取得陳黃罔碖受託保管之前開扣押
          物品，而前開扣押物品目前無法提供臺灣臺中地方法
          院檢察署檢察官執行沒收處分等情，業經坦認屬實，
          核與陳黃罔碖於另案供稱：「我只是該油行的人頭，
          不是真正的負責人，本身並沒有住在該處，也沒有負
          責保管警察委託保管的東西，這些東西都被周培龍、
          甲○○搬走。」、「我只是人頭，甲○○是老闆，周
          培龍見我生活清苦，叫我出來當人頭，一個月給我一
          萬五千元。」、「我不認識字，警察叫我在保管條上
          簽名我就簽了，簽完名後，東西都是甲○○在保管。
          」等語（參照本院九十三年度訴字第六七六號刑事卷
          第二二、一二六、一三一頁）及於另案偵查中供稱：
          「（問：被查獲時現場查扣的油料等扣押物交給何人
          ？）我當面交給甲○○，我當時有告訴甲○○這些東
          西已經被警察查封了，不能動，但是他們如何處理我
          不知道。」等語（參照九十三年度他字第二００六號
          偵查卷第三七頁）相符，並經證人謝慶璜於另案中證
          稱：「陳黃罔碖是被警察查獲，有人叫他來當老闆的
          ，我在那邊做不到一個月，一直到被警察查獲時，我
          才見到陳黃罔碖。」、「我是向甲○○應徵的。」等
          語（參照本院九十三年度訴字第六七六號刑事卷第一
          二五頁）及廖晉成（參照本院卷第六三至六四頁）、
          謝耀禛（參照本院卷第六五至六六頁）於警詢中之陳
          述內容相符，復有陳黃罔碖於八十九年六月十二日所
          出具之代保管單一份（參照本院卷第七三頁）、陳黃
          罔碖於八十九年六月八日所出具之贓物代保管單一份
          （參照海岸巡防署臺南縣機動查緝隊刑事案鍵偵查卷
          第十五頁）、陳黃罔碖於八十九年四月二十日所出具
          之贓物代保管單一份（參照臺南市警察局第三分局刑
          事案件偵查卷第十頁）、內政部警政署保安警察第三
          總隊第一大隊取締違法販售柴油扣案油料保管條一份
          （參照八十九年度偵字第一一三八八號偵查卷第三十
          頁）、臺中縣警察局清水分局八十九年六月八日執行
          搜索報告一份（參照本院卷第五七頁）、臺中縣警察
          局清水分局八十九年六月十二日臨檢紀錄表一份（參
          照本院卷第六七頁）、八十九年六月十二日查獲現場
          照片九張（參照本院卷第七一至七二頁）在卷可稽；
          因此，被告將陳黃罔碖所交付公務員職務上所委託掌
          管之前開扣押物品，無法交付執行等情，應堪認定。
    （二）被告既對於受公務員職務上之委託掌管前開扣押物品
          ，則本件爭執之重點，主要在於被告有無故意隱匿之
          行為。就此，被告先於準備程序中辯稱：扣押物品均
          遭臺中縣政府扣走，該加油站自八十九年六月十二日
          遭查獲後，又於八十九年六月十三日開始營業，並由
          伊負責，扣押物品則係由九十年伊負責之期間被臺中
          縣政府查扣的，因為油槽被查扣，也就沒有繼續營業
          云云（參照本院卷第二九頁），之後又改稱：自八十
          九年六月最後一次被查獲之後，即未營業云云（參照
          本院卷第三十頁），嗣於本院審理中更翻異前詞辯稱
          ：查扣的物品，實際上是由伊保管，後來東西都被公
          家機關扣走了，伊所受僱經營的加油站，該處的經營
          設備就是被查扣交付保管的物品，從頭到尾都沒有更
          動過，乙○○被查扣的東西即為伊保管的東西，但是
          伊沒有一直在該處受僱云云（參照本院卷第九三頁）
          ，被告既然否認在該非法柴油加油站受僱經營，則被
          告如何確認乙○○遭查扣沒入之物，即為其受託保管
          之物，本院對於被告先後反覆不一之供詞，業已質疑
          其真實性。
    （三）再者，經本院向臺中縣政府查詢臺中縣清水鎮○○路
          四六之四五號「民基加油站」旁之非法柴油加油站於
          八十九、九十年間之查緝紀錄結果，發現：行政院海
          岸巡防署臺中機動查緝隊確曾會同臺中縣政府、臺中
          縣環保局於九十年十二月七日十四時二十分許，在臺
          中縣清水鎮○○路四六之四五號（北堤加油站）旁，
          查獲乙○○違反石油管理法，經臺中縣政府九十一年
          四月二十三日府建公字第09110534400-號函處分並沒
          入扣押物，並於九十一年六月三日執行，沒入物包括
          ：柴油：約六千公升、儲油槽：二座（容積四萬
          公升）、電子計量器一個、加油槍：一組（含皮
          管）、馬達一個，此有臺中縣政府九十四年六月十
          六日府建公字第0940151417號函一份（參照本院卷第
          三三頁）在卷可稽，由此可知，案發地點附近之臺中
          縣清水鎮○○路四六之四五號所在地，原為「民基加
          油站」營業所，後已變更為「北堤加油站」營業所；
          又該「北堤加油站」旁確有乙○○自九十年七月起開
          始經營非法柴油加油站，並於九十年十二月七日，經
          臺中縣政府前往查扣柴油、儲油槽、電子計量器、加
          油槍、馬達等物品，並予以行政沒入處分在案，業據
          乙○○於調查中陳述屬實（參照本院卷第四六頁），
          並有查獲現場照片七張（參照本院卷第三八至三九頁
          ）、臺中縣政府九十一年四月二十三日府建公字第
          09110534400-號函一份（參照本院卷第四十頁）、臺
          中縣政府違反「石油管理法」罰鍰及沒入處分書一份
          （參照本院卷第四二頁）、臺灣臺中地方法院檢察署
          檢察官九十年度偵字第二二六０六號不起訴處分書一
          份（參照本院卷第六三至六四頁）在卷可稽。是以，
          臺中縣清水鎮○○路四六之四五號旁之非法柴油加油
          站確實曾於九十年十二月七日經臺中縣政府會同相關
          單位前往查緝，而查扣沒入之物品中，亦確實有儲油
          槽二座、電子計量器一個、加油槍一支、馬達一個、
          柴油等物品，大致與陳黃罔碖於八十九年六月十二日
          為警查獲時所受託保管交還被告取得保管之物品，其
          名稱均屬相同，僅係查扣柴油數量不同，然被告所受
          僱經營之該非法柴油加油站先後四次被查獲，每次查
          獲之物品多有增減，則被告是否將受託保管之物品提
          供該非法柴油加油站繼續營業使用，已然可疑；且被
          告否認自八十九年六月十三日起至九十年間仍有受僱
          經營該非法柴油加油站之情，則乙○○為警查獲時，
          所查扣之物品是否為被告所取得陳黃罔碖交付之受託
          保管扣押物品，非無可疑；被告既然否認於九十年間
          有經營該柴油加油站，則乙○○遭查扣沒入之物品是
          否即為被告所掌管之物，即屬無從證明；被告既無從
          提出任何事證，以供本院查證歷次查扣交付陳黃罔碖
          保管之物品均為同一批設備以及乙○○遭查扣沒入之
          物品即為該受託保管之扣押物品，本院自難憑空採信
          被告之言，而認該批受託保管之扣押物品係遭臺中縣
          政府查扣並無隱匿為由，據以脫免被告妨害公務之刑
          責。
    （四）按刑法第一百三十八條規範之目的，在於保護國家公
          權力之行使不受侵害，上訴人擅將警察機關交其保管
          之柴油證物銷售他人，與將之隱匿之性質相同，且已
          侵害公權力，難謂與該罪之犯罪構成要件有間，且上
          訴人將之銷售與不特定之司機，既無從追查，原判決
          認銷售減少部分已滅失而不再諭知沒收，於法並無不
          當。上訴意旨指摘銷售與隱匿不同，隱匿即無從滅失
          云云，已有誤會，其據以為上訴第三審理由，核非合
          法（最高法院九十年台上字第二六０九號著有裁判）
          。被告將其自陳黃罔碖處所取得公務員職務上所委託
          掌管之前開扣押物品後，故意隱匿不交出，以致臺灣
          臺中地方法院檢察署檢察官無法執行沒收處分，業已
          該當於妨害公務罪責。縱若被告所言，前開扣押物品
          即係乙○○遭臺中縣政府查扣沒入之物品，則被告將
          受託保管之前開扣押物品，經過不詳管道，交由陳志
          賢營業使用，就柴油部分，既經販售他人，亦與隱匿
          之構成要件相符，亦難脫妨害公務之罪責。從而，被
          告所辯，顯係事後卸責之詞，要難採信。本件事證已
          臻明確，被告犯行，洵堪認定。
二、被告故意隱匿臺中縣警察局清水分局等公務員職務上委託第
    三人陳黃罔碖掌管之前開能源產品柴油三萬五千公升、加油
    皮管一條、計量器一組、儲油槽二座、能源產品柴油一千五
    百公升、能源產品柴油二萬五千公升、油槽二個、加油槍一
    支、馬達一個、計量器一個、能源產品柴油一千公升等扣押
    物品，核其所為，係犯刑法第一百三十八條之妨害職務上掌
    管之物品罪。查：被告曾於八十三年間，因違反肅清煙毒條
    例案件，經本院於八十三年二月二十四日以八十三年度訴字
    第二五八號判處有期徒刑三年六月，經臺灣高等法院臺中分
    院於八十三年六月二十二日以八十三年度上訴字第二一二八
    號駁回上訴確定，於八十三年八月二十九日入監執行，於八
    十四年十二月二十七日縮短刑期假釋，於八十七年二月二十
    日縮短刑期假釋期滿未經撤銷，以執行完畢論，此有臺灣高
    等法院被告全國前案紀錄表在卷可按，被告前受有期徒刑之
    執行完畢後，五年以內再犯有期徒刑以上之罪，為累犯，應
    依刑法第四十七條之規定，加重其刑。爰審酌被告違反受僱
    經營非法柴油加油站，並僱用人頭，以應付遭查緝之刑事責
    任問題，事後並將查緝機關交付保管之查扣物品，故意隱匿
    ，藐視司法之權威性，視法律為無物，以圖脫法卸責，妨害
    國家公權力之行使，且在本案偵審過程中仍飾詞狡辯，絲毫
    未見悔意，犯後態度不佳等一切情狀，認公訴人具體求處有
    期徒刑七月，稍嫌過重，量處如主文所示之刑，以示懲儆。
    （末按：被告行為後，刑法第四十一條易科罰金之規定，業
    於九十年一月十日修正公布，現行刑法第四十一條第一項前
    段規定，對於所犯最重本刑五年以下有期徒刑以下之罪，而
    受有期徒刑六個月以下有期徒刑之宣告者，均得諭知易科罰
    金，而修正前之刑法第四十一條之規定，則僅限於所犯最重
    本刑為三年以下有期徒刑以下刑之罪，始有適用易科罰金之
    規定，比較新舊法適用之結果，自以適用裁判時之現行刑法
    第四十一條第一項前段之規定，得以諭知易科罰金，對於被
    告較為有利，附此敘明。）
據上論斷，應依刑事訴訟法第二百九十九條第一項前段，刑法第
二條第一項前段、第一百三十八條、第四十七條、第四十一條第
一項前段，罰金罰鍰提高標準條例第二條，判決如主文。
中　　華　　民　　國　　94　　年　　8 　　月　　24　　日
                  刑事第五庭    審判長法  官  賴恭利
                                      法  官  劉麗瑛
                                      法  官  巫淑芳
上開正本證明與原本無異。
如不服本判決，應於送達後十日內向本院提出上訴狀（須附繕
本），上訴於臺灣高等法院臺中分院。
                                      書記官  王麗麗
中　　華　　民　　國　　94　　年　　8 　　月　　24　　日
附錄論罪科刑法條：
中華民國刑法第138條：
毀棄、損壞或隱匿公務員職務上掌管或委託第三人掌管之文書、
圖畫、物品，或致令不堪用者，處五年以下有期徒刑。
